ACORDAO-COMPLETO-2435002

ACÓRDÃO 2845/2020 ATA 40/2020 - PLENÁRIO

VISTOS, relatados e discutidos estes autos de embargos de declaração opostos por Lest Engenharia Ltda. - EPP e por seu representante legal, Luiz Eduardo Studart Gomes Júnior, ao Acórdão 763/2020-TCU-Plenário, que julgou os embargos de declaração opostos por Ritelza Cabral Demétrio, Edson Sá, Francisco Rafael Duarte Sá e Ecmar Demétrio Monte Coelho ao Acórdão 2101/2019-TCU-Plenário, prolatado em processo de tomada de contas especial, por meio do qual os responsáveis tiveram suas contas julgadas irregulares,
ACORDAM os Ministros do Tribunal de Contas da União, reunidos em sessão do Plenário, ante as razões expostas pelo Relator, em:
9.1. não conhecer dos presentes embargos de declaração, por não atender os requisitos de admissibilidade previstos no art. 34 da Lei 8.443/1992, c/c o art. 287 do Regimento Interno do TCU;
9.2. declarar, de ofício, a nulidade das notificações efetuadas por meio dos Ofícios 34.624/2020-TCU/Seproc e 34.626/2020-TCU/Seproc;
9.3. reconhecer a data de 14/01/2020 como data de notificação da empresa Lest Engenharia Ltda. - EPP e de seu representante legal, Luiz Eduardo Studart Gomes Junior, acerca do Acórdão 2101/2019-TCU-Plenário;
9.4. dar ciência desta deliberação aos embargantes, por meio de sua advogada Cibele Cidrão Studart Gomes; e
9.5. encaminhar o processo à Serur para adoção das providências quanto aos recursos de reconsideração interpostos nestes autos.

Embargos de declaração opostos por Lest Engenharia Ltda.  EPP e por seu representante legal, Luiz Eduardo Studart Gomes Júnior, ao Acórdão 763/2020-TCU-Plenário.

Município de Aquiraz/CE.

3. Recorrentes: Lest Engenharia Ltda. - EPP (CNPJ 12.312.542/0001-89) e Luiz Eduardo Studart Gomes Júnior (CPF XXX.307.993-XX).

13.1. Ministros presentes: Ana Arraes (na Presidência), Walton Alencar Rodrigues, Benjamin Zymler, Augusto Nardes, Aroldo Cedraz, Raimundo Carreiro, Bruno Dantas e Vital do Rêgo.
13.2. Ministros-Substitutos presentes: Augusto Sherman Cavalcanti (Relator), Marcos Bemquerer Costa, André Luís de Carvalho e Weder de Oliveira.

ACORDAO-COMPLETO-2545651

Acórdão 2388/2022 - Plenário

ACORDAO-COMPLETO-2524303

Acórdão 993/2022 - Plenário

AUGUSTO SHERMAN

Ministro-Substituto Augusto Sherman Cavalcanti.

Trata-se de embargos de declaração opostos por Lest Engenharia Ltda. - EPP e por seu representante legal, Luiz Eduardo Studart Gomes Júnior, ao Acórdão 763/2020-TCU-Plenário, que julgou os embargos de declaração opostos por Ritelza Cabral Demétrio, Edson Sá, Francisco Rafael Duarte Sá e Ecmar Demétrio Monte Coelho ao Acórdão 2101/2019-TCU-Plenário, prolatado em processo de tomada de contas especial, por meio do qual os responsáveis tiveram suas contas julgadas irregulares.
2.	O Acórdão recorrido foi prolatado nos seguintes termos:
	"9. Acórdão:
	VISTOS, relatados e discutidos estes autos de embargos de declaração opostos por Ritelza Cabral Demétrio, Edson Sá, Francisco Rafael Duarte Sá e Ecmar Demétrio Monte Coelho ao Acórdão 2101/2019-TCU-Plenário, prolatado em processo de tomada de contas especial, por meio do qual os responsáveis tiveram suas contas julgadas irregulares,
ACORDAM os Ministros do Tribunal de Contas da União, reunidos em sessão do Plenário, ante as razões expostas pelo Relator, em:
	9.1. conhecer dos embargos de declaração opostos por Ritelza Cabral Demétrio, Edson Sá e Francisco Rafael Duarte Sá, por atender os requisitos de admissibilidade previstos no art. 34 da Lei 8.443/1992, c/c o art. 287 do Regimento Interno do TCU;
	9.2. conhecer excepcionalmente dos embargos de declaração opostos por Ecmar Demétrio Monte Coelho, relevando a sua intempestividade, ante as razões constantes do Voto parte desta deliberação;
	9.3. acolher parcialmente os embargos opostos por Ritelza Cabral Demétrio, de forma a integrar a decisão recorrida, visando ao saneamento das omissões reconhecidas, conforme as razões expostas no Voto condutor do presente Acórdão, mantendo-se, em seus exatos termos, a decisão recorrida;
	9.4. rejeitar os embargos opostos por Edson Sá, Francisco Rafael Duarte Sá e Ecmar Demétrio Monte Coelho;
	9.5. tornar insubsistente o item 2 do Ofício 5656/2019-TCU/Seproc, de 25/9/2019, mantendo-se inalterados os seus demais termos; e
	9.6. dar ciência desta deliberação aos embargantes, alertando a Seproc sobre a mudança de endereço das representantes legais de Ecmar Demétrio Monte Coelho." 
3.	Nos presentes embargos opostos pela empresa Lest Engenharia Ltda. - EPP (peça 297) , a embargante alega preliminarmente, a ocorrência de prescrição, e, no mérito, inicialmente, apresenta as seguintes alegações sobre ocorrência de omissão por parte do Tribunal, por não considerar o efeito suspensivo em relação ao recurso de reconsideração interposto pela empresa (peça 274) , in verbis:
	" (...) 
	Assim, foram expedidos os respectivos ofícios notificatórios do acórdão em epígrafe a todos os interessados do processo. Todavia, o Ofício nº 5653/2019- Seproc, de 25/09/19 (peça 241) , destinado à Lest Engenharia Ltda, fora equivocadamente enviado para patrono diverso daquele indicado pela referida empresa às peças 193 a 196 na data de 11/07/2018, quando foram juntados aos autos novos instrumentos procuratórios e requerido expressamente que "todas as intimações e notificações expedidas no curso da presente TCE 'passassem' a ser efetuadas ÚNICA E EXCLUSIVAMENTE em nome da advogada CIBELE CIDRÃO STUDART GOMES, OAB/CE 22.730, com endereço profissional na Rua Alberto Feitosa Lima, nº 180, Apto 1101, Bairro Guararapes, Fortaleza/CE, CEP: 60.810-018, sob pena de nulidade por infringência ao artigo 5º, inciso LV, da Carta Magna Brasileira". 
	Desta feita, tão logo a empresa peticionante percebeu o equívoco cometido pela r. secretaria de controle externo deste n. Tribunal ao realizar esporadicamente o acompanhamento eletrônico do feito, a mesma protocolou IMEDIATAMENTE uma petição de arguição de nulidade de intimação do Acórdão 2101/2019-TCU-Plenário  (peça 271) , dando-se por intimada acerca do teor do referido decisum nos autos na data de 14/01/2020 e requerendo, por conseguinte, a restituição do prazo processual para fins de interposição de recurso, dado o vício de nulidade da notificação anterior. 
	Porém, considerando que, nos termos dos arts. 285 e 183, II, do RITCU, o prazo de 15 (quinze) dias para interposição de Recurso de Reconsideração começa a fluir a partir da data do "documento que comprove a ciência da parte", a empresa Lest Engenharia e seu representante legal interpuseram a medida em tempo hábil, na data de 27/01/20, com vistas a evitar a perempção do seu direito. 
	Assim, consta dos autos que, contra a decisão do Acórdão 2101/2019-TCU-Plenário se insurgiram os requerentes Antônio Napoleão Leite Filgueiras (peça 263) , Lest Engenharia Ltda e Luiz Eduardo Studart Gomes Júnior (peça 274) por meio de Recurso de Reconsideração, e, Ritelza Cabral Demétrio (peça 257) , Edson Sá (peça 216) , Francisco Rafael Duarte Sá (peça 216) e Ecmar Demétrio Monte Coelho (peça 272) através de Embargos de Declaração, tendo sido em seguida proferido o Acórdão 763/2020-TCU-Plenário, na data de 01/04/2020. 
Ocorre que o aludido decisum se restringiu somente a pronunciar-se sobre os embargos declaratórios opostos pelos interessados acima indicados, restando, contudo, silente acerca das medidas interpostas pelos demais recorrentes, não tendo sequer mencionado a hipótese de análise de admissão e posterior apreciação dos Recursos de Reconsideração já acostados aos fólios processuais. 
	Destarte, considerando que não fora proferido nos autos nenhum despacho ou decisão se manifestando acerca do "pedido de nulidade de notificação do Acórdão 2101/2019-TCU-Plenário" formulado pelos ora embargantes (peça 271) , nem tampouco fora determinado pelo douto Relator que fosse feito pela secretaria competente em tempo oportuno o necessário exame de admissibilidade do Recurso de Reconsideração interposto pelos mesmos na data de 27/01/20 (peça 274) , vêm os peticionantes opor os presentes Embargos Declaratórios com vistas a sanar as OMISSÕES realizadas por este Colendo Sodalício de Contas, em preservação aos princípios do contraditório, da ampla defesa e do devido processo legal, insculpidos no art. 5º, incisos LIV e LV, da Carta Magna Brasileira, tendo em vista que, inobstante os embargantes tenham adotado medidas aptas a resguardar seu direito de defesa, os mesmos foram notificados a efetuar o pagamento do débito e da multa que lhes foram impostos no Acórdão 2101/2019, no prazo de 15 (quinze) dias, tendo sido "ignorado", data máxima vênia, por este Egrégio Tribunal Contábil o efeito suspensivo automático inerente ao Recurso de Reconsideração interposto à peça 274, consoante preconizam os arts. 33 da Lei nº 8.443/1992 e 285 do Regimento Interno do TCU6, razão pela qual se faz necessário o conhecimento e posterior provimento da medida ora interposta nos termos das razões adiante expostas."
4.	Em seguida, em arguição de obscuridade, a embargante alega que, apesar de o Tribunal não ter se manifestado sobre a petição à peça 271, na qual requer o reconhecimento da nulidade da notificação do Acórdão 2101/2019-TCU-Plenário, foi notificada do acórdão ora embargado, por meio do Ofício 34.624/2020-TCU/Seproc (peça 293) . Na mesma comunicação, a empresa foi notificada para, no prazo de quinze dias, a contar do recebimento da comunicação, recolher aos cofres da União o valor histórico do débito atualizado, no montante de R$ 3.732.907,88, mais multa, no valor de R$ 120.000,00.
5.	Ao final, a recorrente requer (peça 297) :
	a) o acolhimento da preliminar de prescrição do débito e, por conseguinte, o arquivamento do feito em relação aos peticionantes;
	b) ultrapassada a preliminar, que o Tribunal se posicione sobre o pedido de nulidade de notificação do Acórdão 2101/2019-TCU-Plenário;
	c) que sejam enfrentadas a omissão e a obscuridade alegada.
	É o relatório.

Cibele Cidrão Studart Gomes (OAB/CE 22.730) e outros.

Não atuou.

Embargos de declaração opostos ao Acórdão 763/2020-TCU-Plenário. Ausência de interesse em recorrer. Não conhecimento. Declaração, de ofício, da nulidade das comunicações endereçadas aos embargantes acerca do acórdão recorrido. Reconhecimento da data de comparecimento aos autos como data de notificação do Acórdão 2101/2019-TCU-Plenário em relação aos embargantes.

TOMADA DE CONTAS ESPECIAL (TCE)

não atuou.

Trata-se de embargos de declaração opostos por Lest Engenharia Ltda. - EPP e por seu representante legal, Luiz Eduardo Studart Gomes Júnior, ao Acórdão 763/2020-TCU-Plenário, que julgou os embargos de declaração opostos por Ritelza Cabral Demétrio, Edson Sá, Francisco Rafael Duarte Sá e Ecmar Demétrio Monte Coelho ao Acórdão 2101/2019-TCU-Plenário, prolatado em processo de tomada de contas especial, por meio do qual os responsáveis tiveram suas contas julgadas irregulares.
2.	De plano, os presentes embargos não devem ser conhecidos, ante a ausência de interesse em recorrer, visto que a decisão embargada julgou tão somente os embargos de declaração interpostos por outros responsáveis, que não os ora recorrentes.
3.	Em que pese esta decisão, entendo que os embargos trouxeram questões que podem ser tratadas, neste momento, de ofício, de forma a trazer o processo à ordem em relação a alguns pontos específicos.
4.	Inicialmente, trato da alegação de que a empresa foi notificada do acórdão ora embargado, por meio do Ofício 34.624/2020-TCU/Seproc (peça 293) , sendo, ao mesmo tempo, notificada para, no prazo de quinze dias, a contar do recebimento da comunicação, recolher aos cofres da União o valor histórico do débito atualizado, no montante de R$ 3.732.907,88, mais multa, no valor de R$ 120.000,00, quando o Tribunal ainda não havia se manifestado sobre o requerimento do reconhecimento da nulidade da notificação do Acórdão 2101/2019-TCU-Plenário. Quanto a este ponto, cabe declarar a nulidade da notificação da ora recorrente, por meio do Ofício 34.624/2020-TCU/Seproc, acerca do Acórdão 763/2020-TCU-Plenário. Conforme o subitem 9.6 daquela decisão, apenas os então embargantes deveriam ser notificados daquele acórdão. Uma vez que o Ofício 34.626/2020-TCU/Seproc (peça 294) notificou também o representante legal da empresa acerca do Acórdão 763/2020-TCU-Plenário, além do Acórdão 2101/2019-TCU-Plenário, esta comunicação deve também ser declarada nula.
5.	Ainda em relação à nulidade da comunicação por meio do Ofício 34.624/2020-TCU/Seproc, no qual constou a notificação para o recolhimento do débito e da multa imputados pelo Acórdão 2101/2019-TCU-Plenário, há que ser considerado que no momento dessa notificação, a empresa Lest Engenharia Ltda. e seu representante legal já haviam interposto recurso de reconsideração contra a mencionada decisão (peça 274) , o qual ainda se encontra pendente de julgamento.
6.	Passo a tratar do requerimento do reconhecimento da nulidade da notificação do Acórdão 2101/2019-TCU-Plenário (petição à peça 271) , acerca do qual ainda não houve pronunciamento por parte do Tribunal ou do relator.
7.	A referida comunicação processual foi endereçada ao procurador Eugenio de Araujo e Oliveira Lima constituído pela empresa e por seu representante legal (procurações às peças 81 e 83) , conforme AR dos Correios à peça 248. Entretanto, a nulidade dessa notificação é arguida em razão de ter constado das peças 193 e 194, encaminhadas ao Tribunal por ocasião da apresentação de alegações de defesa, o requerimento para que todas as intimações e notificações expedidas no curso processo passassem a ser efetuadas única e exclusivamente em nome da advogada Cibele Cidrão Studart Gomes (procurações às peças 195 e 196) .
8.	Cabe razão aos embargantes. Entretanto, tendo em vista o comparecimento da empresa aos autos em 14/01/2020 por meio da petição à peça 271, e considerando o art. 183, inciso II, do Regimento Interno do TCU, dispondo que os prazos processuais contam a partir da data constante de documento que comprove a ciência das partes, a data de notificação da empresa e do seu representante legal acerca do Acórdão 2101/2019-TCU-Plenário será considerada como a data acima mencionada. 
9.	Quanto à alegação de que o recurso de reconsideração interposto pelos ora embargantes em 27/01/2020 não foi apreciado pelo Tribunal, cabe esclarecer que este recurso, bem como os demais recursos de reconsideração interpostos por outros responsáveis, serão objeto de análise em momento seguinte ao julgamento dos embargos de declaração opostos à decisão objeto dos mencionados recursos. Por essa razão, por força do acórdão nos presentes embargos, os autos serão encaminhados para o tratamento desses recursos de reconsideração na fase processual seguinte. 
	Ante o exposto, manifesto-me por que o Tribunal aprove o acórdão que ora submeto à apreciação deste Colegiado.
TCU, Sala das Sessões Ministro Luciano Brandão Alves de Souza, em 21 de outubro de 2020.
AUGUSTO SHERMAN CAVALCANTI 
Relator